【裁判字號】    90,自緝,5
【裁判日期】    900322
【裁判案由】    侵占
【裁判全文】
臺灣臺南地方法院刑事判決                           九十年度自緝字第五號
    自  訴  人  大山交通企業有限公司
    代  表  人  乙○○
    自訴代理人  丙○○
    被      告  甲○○
右列被告因侵占案件，經自訴人提起自訴，本院判決如左：
    主  文
本件免訴。
    理  由
一、自訴意旨略以：被告甲○○於民國八十九年曾因侵占罪，經本院以八十八年自字
    第五○一號判決判處有期徒刑三月，緩刑二年，於八十九年七月二十八日確定後
    ，猶不知悔改，於八十八年二月四日與自訴人大山交通企業有限公司（下稱「大
    山公司」）所經營之嘉南計程車無線電臺訂立靠行及借貸契約，約定月付新臺幣
    （下同）二千元加入大山公司所經營之嘉南計程車無線電臺，並向大山公司借用
    紐西蘭製ＴＡ－Ｔ牌Ｔ２０００型價值二萬五千元之無線電車裝機組一套，車臺
    機編號：三八三號，機臺號碼：五八六四七二號。詎被告於八十八年八月份起，
    承前侵占他人之物之概括犯意，意圖為自己不法所有，侵占自己所持有大山公司
    之上開機組，亦未再向大山公司繳納服務費，嗣經大山公司寄發律師函，被告仍
    未出面處理，或說明暫緩交還之原因，迄今僅償還部分之機組，因認被告涉有刑
    法第三百三十五條第一項之侵占罪嫌。
二、按曾經判決確定者，應諭知免訴之判決，刑事訴訟法第三百零二條第一款定有明
    文。次按連續犯係裁判上之一罪，該項犯罪之一部判決確定者，其效力固及於全
    部，又案件曾經判決確定者，應諭知免訴之判決，亦為刑事訴訟法第二百九十四
    條第一款所明定，惟此項連續犯之判決，按諸司法院釋字第四十七號解釋，應以
    先確定者為有既判之拘束力，後確定者，應為免訴之諭知；案件曾經判決確定者
    ，應為免訴之判決，此項原則關於實質上一罪或裁判上一罪，均有其適用。連續
    犯係裁判上之一罪，其一部分犯罪事實曾經判決確定者，其效力當然及於全部，
    故檢察官復將其他部分重行起訴，亦應諭知免訴之判決；刑事訴訟法第二百九十
    四條第一款規定，案件曾經判決確定者，應為免訴之判決，係以同一案件，已經
    法院為實體上之確定判決，該被告應否受刑事制裁，即因前次判決而確定，不能
    更為其他有罪或無罪之實體上裁判。此項原則，關於實質上一罪或裁判上一罪（
    如刑法第五十五條及第五十六條之犯罪），其一部事實已經判決確定者，對於構
    成一罪之其他部分，固亦均應適用，但此種情形，係因審判不可分之關係，在審
    理事實之法院，對於全部犯罪事實，按照刑事訴訟法第二百四十六條規定本應予
    以審判，故其確定判決之既判力，亦自應及於全部之犯罪事實；法院對於未經起
    訴之犯罪，除與已起訴之犯罪有審判不可分之情形外，不得加以審判，所謂審判
    不可分者，係指未起訴之犯罪事實，屬於已經起訴犯罪事實之一部，其起訴之效
    力及於犯罪事實之全部而言；又連續犯之行為業經就一部分起訴者，依審判不可
    分之原則，應就全部予以審理，不能就其他部分，另案再行起訴；又訴訟上所謂
    一事不再理之原則，關於實質上一罪或裁判上一罪，亦均有其適用，最高法院四
    十七年臺非字第四十二號、四十九年臺非字第二十號、三十二年上字第二五七八
    號、三十五年京覆字第二一四號、四十五年臺非字第六十一號及六十年度臺非字
    第七十七號判例可資參考。
三、經查：被告甲○○前於八十八年七月二日曾向陳正信購買車牌號碼ＰＮ－六一七
    號營業用小客車，雙方約定每日給付價金五百元，每五日繳交一次，至八十八年
    十二月一日止若均依約繳付，則該車歸被告所有，於價金付清之前該車仍為陳正
    信所有；詎自八十八年七月二十二日起，被告基於意圖為自己不法所有之概括犯
    意，未按時繳交價金，並遷離其原住所，侵占陳正信所有之營業用小客車而未返
    還等情，業據本院於八十九年三月二十七日以侵占罪判處有期徒刑三月，緩刑二
    年，並於八十九年七月二十八日確定在案，有本院八十八年度自字第五○一號判
    決及臺灣高等法院被告全國前案紀錄表在卷足稽；嗣被告復承前侵占他人之物之
    概括犯意，連續於八十八年八月份起，基於意圖為自己不法所有之意圖，侵占自
    己所持有大山公司之上開機組，亦未再向大山公司繳納服務費，嗣經大山公司寄
    發律師函，被告仍未出面處理等情，業據自訴人及當時向被告請求交還之大山公
    司經理即證人丁○○於本院審理時證述無訛（見本院九十年二月十九日訊問筆錄
    ），並有被告與自訴人所訂立之契約書、保管切結書及催告被告給付之信函影本
    附卷可憑，而被告自八十八年七月二十二日起，即基於意圖為自己不法所有之犯
    意，侵占自己所持有他人營業用之小客車，復自同年八月份起，承前基於意圖為
    自己不法所有之犯意，侵占本件自訴人之上開機組，被告二次侵占他人之物之時
    間間隔僅一個星期，顯有侵占他人之物之連續犯概括犯意，殆無疑義，而本件侵
    占他人機組之事實係在最後審理事實法院宣示判決前即已發生，為前案判決之既
    判力所及，本件自訴人就此部分發生之事實再行提起自訴，因該事實既在曾經確
    定判決之範圍以內，非屬另一犯罪事實，本院自應諭知免訴之判決。故依刑事訴
    訟法上之一事不再理原則，本件既屬裁判上一罪之連續犯，其前揭侵占他人營業
    用小客車之犯罪事實復經本院以八十八年度自字第五○一號判決確定在案，其效
    力當然及本件侵占他人上開機組之犯罪事實，而按諸司法院大法官會議釋字第四
    十七號解釋，應以本院八十八年度自字第五○一號判決確定者為有既判之拘束力
    ，屬後案之本件侵占事實，即應為免訴之諭知；而上開案件既已判決確定，故自
    訴人復就此部分之犯罪事實重行起訴，應認有刑事訴訟法第三百零二條第一款曾
    經判決確定之事由存在，揆諸首揭說明及判例意旨，爰依同法第三百四十三條、
    第三百零二條第一款之規定，逕就本件自訴人所提起之自訴為免訴判決之諭知。
據上論斷，應依刑事訴訟第三百四十三條、第三百零二條第一款，判決如主文。
中    華    民    國      九十      年      三        月     二十二     日
                              臺灣臺南地方法院刑事第二庭
                                  審判長法官  侯明正
                                        法官  石家禎
                                        法官  黃翰義
右正本證明與原本無異。
如不服本判決應於送達後十日內向本院提出上訴狀。
                                      書記官  陳金堂
中    華    民    國      九十      年      三        月     二十二     日


司法院資訊處製作；財團法人民間司法改革基金會備份。
